臺灣高等法院臺中分院刑事裁定　　　　　100年度聲字第809號
聲　請　人　臺灣高等法院臺中分院檢察署檢察官
受　處分人　陳俊安
上列聲請人因受處分人妨害性自主案件，聲請免予繼續執行強制
治療（聲請案號：100年度執聲字第575號），本院裁定如下：
    主  文
聲請駁回。
    理  由
一、聲請意旨略以：受處分人陳俊安（下稱受處分人）前因妨害
    性自主案件，經臺灣苗栗地方法院於民國（下同）94年10月
    18日以93年度訴字第530號刑事判決判處有期徒刑7年6月，
    並於刑之執行前令入相當處所施以治療，其期間至治癒為止
    ，但最長不得逾3年，並經本院94年度上訴字第2438號、最
    高法院97年度台上字第6653號判決駁回其上訴確定，而於98
    年3月3日移送臺灣臺中監獄執行強制治療。茲執行機關以該
    受處分人在執行期間，經診療輔導評估會議通過，無繼續治
    療之必要，請求停止強制治療，有執行機關法務部矯正署臺
    中監獄性犯罪收容人100年第4次輔導評估會議紀錄在卷可稽
    。爰依刑事訴訟法第481條第1項規定，聲請裁定停止強制治
    療等語。
二、按關於拘束人身自由之保安處分，以行為時之法律有明文規
    定者為限，如行為後法律有變更者，適用行為時之法律，但
    行為後之法律有利於行為人者，適用最有利於行為人之法律
    ，刑法第1條、第2條第1項、第2項定有明文。刑法第91條之
    1規定之「強制治療」措施，乃將受強制治療處分之人收容
    於一定處所，限制其行動自由，施予治療，顯屬於拘束人身
    自由之保安處分。本件受處分人行為後，刑法第91條之1已
    於94年2月2日修正公布，並自95年7月1日起施行，修正前規
    定：犯第221條至第227條、第228條、第229條、第230條、
    第234條之罪者，於裁判前應經鑑定有無施以治療之必要。
    有施以治療之必要者，得令入相當處所，施以治療。前項處
    分於刑之執行前為之，其期間至治癒為止，但最長不得逾3
    年。前項治療處分之日數，以1日抵有期徒刑或拘役1日或第
    42條第4項裁判所定之罰金數額。而修正後則規定：犯第221
    條....之罪，而有下列情形之1者，得令入相當處所，施以
    強制治療：「一、徒刑執行期滿前，於接受輔導或治療後，
    經鑑定、評估，認有再犯之危險者；二、依其他法律規定，
    於接受身心治療或輔導教育後，經鑑定、評估，認有再犯之
    危險者。」經比較修正前、後規定，修正後雖將刑前治療改
    為刑後治療，但治療期間未予限制，且治療處分之日數，復
    不能折抵有期徒刑、拘役或刑法第42條第6項裁判所定之罰
    金額數，較修正前之規定不利於被告，自應適用修正前規定
    （最高法院97年度臺非字第23號、97年度臺上字第814號判
    決意旨及95年度第8次刑事庭會議決議、96年度第3次刑事庭
    會議決議意旨參照）。
三、修正前刑法第91條之1關於強制治療執行之期間，係規定「
    至治癒為止，但最長不得逾3年」，亦即如受處分人經強制
    治療後已「治癒」，其執行期間即屆滿，如始終未能治癒，
    則治療至屆滿3年為止。是倘受處分人符合前揭「執行期間
    屆滿」之情形，即屬執行完畢，當然不得繼續執行，毋庸聲
    請法院裁定停止或免除其執行。保安處分執行法第28條第1
    項前段雖規定：「保安處分定有期間者，在期間未終了前，
    認無繼續執行之必要時，除法律另有規定外，應報請指揮執
    行法院之檢察官，聲請免其處分之執行。」惟此規定僅適用
    於法律允許期前評估停止或免於繼續執行之情形。而修正前
    刑法第91條之1關於強制治療之期間，既硬性規定限於「治
    癒」或「未治癒而執行已3年」，並無如修正後之期前評估
    停止或免予繼續執行之措施，則受處分人經強制治療後，如
    有證據足認已「治癒」，其執行期間即已屆至，並非屬於「
    期間未終了」之情形，自不符前開保安處分執行法第28條第
    1 項之規定。
四、至96年6月14日修正公布、95年7月1日施行之刑事訴訟法第
    481條第1項雖增列：「....（刑法）第91條之1第1項之施以
    強制治療及同條第2項之停止強制治療，亦同。」之規定，
    但此項條文係配合修正後之刑法第91條之1將原規定之「刑
    前治療，且定有期限」變更為「刑後治療，而治療期間未予
    限制」而為修正。故對於適用修正前刑法第91條之1規定施
    予強制治療之個案，因該準據法已明定執行期滿之情形，並
    無期前停止或免除繼續執行之規定，自無依增訂之刑事訴訟
    法第481條第1項規定程序辦理之必要。且按諸法律應整體適
    用，不得割裂之原則，受處分人若依修正前刑法第91條之1
    規定，宣告並執行刑前強制治療，且該修正前關於強制治療
    執行期間之終止，法律已有明定，尚無執行上之疑義，若再
    適用修正後關於強制治療之停止治療或免除繼續執行之規定
    ，即有違前揭法律不得割裂適用之原則(最高法院97年度台
    抗字第550號裁定、97年度台抗字第725號裁定意旨參照)。
五、本件受處分人所犯上開加重妨害性自主罪案件，前經臺灣苗
    栗地方法院依修正前刑法91條之1第1項及第2項諭知應於刑
    之執行前令入相當處所，施以治療，至治癒為止，但最長不
    得逾3年，並經本院及最高法院駁回其上訴確定在案，復經
    執行機關按該判決意旨執行，則關於受處分人執行期滿之認
    定，依前所述，仍應依修正前之刑法第91條之1之規定。茲
    法務部矯正署臺中監獄函陳上述相關文件資料向檢察官報稱
    ：受處分人經診療輔導評估小組決議通過「無須再繼續治療
    」，自應由檢察官本於職權審究受處分人經強制治療後之實
    際情況，是否確已達至「治癒」之程度，逕為妥適之處置，
    並無聲請本院裁定之必要。從而，本件檢察官援引修正後刑
    事訴訟法第481條第1項之規定，聲請本院裁定免予繼續強制
    治療，於法尚有未合，不能准許，應予駁回。
六、據上論斷，依刑事訴訟法第220條，裁定如主文。
中    華    民    國   100    年    5     月    11    日
            刑事第十一庭  審判長法  官  郭  同  奇
                                法  官  陳  慧  珊
                                法  官  洪  曉  能
以上正本證明與原本無異。
如不服本裁定，得於收受送達後五日內向本院提出抗告書狀（須
附繕本）。

                                書記官  林  明  冬

中    華    民    國    100    年    5    月    11    日